臺灣高雄地方法院刑事判決　　　　　　　　　　　　 九十三年度訴字第五六六號
　　公　訴　人　臺灣高雄地方法院檢察署檢察官
　　被　　　告　丙○○
右列被告因誣告案件，經檢察官提起公訴（九十二年度偵字第二○一三二號），本院
判決如左：
    主  文
丙○○無罪。
    理  由
一、公訴意旨略以：被告丙○○係位於高雄市○○○路五十三號之高慶通訊有限公司
    （下稱高慶公司）負責人，明知乙○○係向高慶公司購貨轉賣營利之商人，並非
    高慶公司所僱用之業務員，竟於催討乙○○積欠高慶公司新臺幣（下同）數十萬
    元之貨款遭拒後，意圖使乙○○受刑事處分，於民國九十一年七月十二日，利用
    不知情之丁○○，以丙○○名義撰狀函寄有偵查犯罪職權之臺灣高雄地方法院檢
    察署提出侵占告訴，虛構事實謊稱乙○○為高慶公司所僱用之業務員，於八十九
    年四月份起至九十一年一月間，連續將所收取貨款共計二十二萬五千六百元侵占
    入已，而向該管公務員誣告，致有偵查犯罪職權之檢察官，以九十一年度發查字
    第四三八○號侵占案件，發交高雄市政府警察局苓雅分局展開調查。嗣通緝乙○○到案後供述原委，始知上情。因認被告涉犯刑法第一百六十九條第一項之誣告
    罪嫌。
二、按犯罪事實應依證據認定之，無證據不得認定犯罪事實；不能證明被告犯罪者，
    應諭知無罪之判決，刑事訴訟法第一百五十四條、第三百零一條第一項分別定有
    明文。而刑事訴訟法上所謂認定犯罪事實之證據，係指足以認定被告確有犯罪行
    為之積極證據而言，如未能發現相當證據或證據不足以證明，自不能以推測或擬
    制之方法，以為裁判基礎，最高法院二十九年上字第三一○五號判例及四十年台
    上字第八十六號分別著有判例可供參照；又認定犯罪事實，所憑之證據，雖不以
    直接證據為限，間接證據亦包括在內，然無論直接或間接證據，其為訴訟上之證
    明，須於通常一般之人均不致於有所懷疑，而得確信其為真實之程度者，始得據
    之為有罪之認定，倘其證明尚未達到此一程度，而有合理性懷疑之存在時，即無
    從為有罪之認定，此亦有最高法院七十六年台上字第四九八六號判例可資參照；
    次按刑法第一百六十九條第一項之誣告罪，以意圖他人受刑事處分，明知無此事
    實而虛偽告訴者而言，若所訴之事實，並非出於虛構，即不足構成刑法上誣告之
    罪，此有最高法院五十六年度台上字第一三三七號、六十九年度台上字第四九０
    九號判決可供參照。再誣告罪之成立，以犯人明知所訴虛偽為構成要件，若誤認
    有此事實，或以為有此嫌疑，自不得遽指為誣告，最高法院二十年度上字第七一
    七號判例亦有闡釋。
三、公訴人認被告涉犯前開誣告罪行，無非係以被告明知乙○○乃係高慶公司批貨轉
    賣之商人，應非受僱於被告所經營之高慶公司擔任之業務員，確因乙○○積欠其
    二十餘萬元之貨款未清償，其為催討貨款債務，竟於九十一年七月十二日，透過
    丁○○，以丙○○名義對被害人乙○○提出業務侵占之告訴狀函寄高雄地方法院
    檢察署，使有偵查犯罪職權之該署檢察官，以高雄地方法院檢察署九十一年度發
    查字第四三八０號之侵占案件，發交高雄市政府警察局苓雅分局展開調查。因認
    被告涉犯前開誣告罪嫌云云。
四、訊據被告堅決否認有何誣告犯行，辯稱：乙○○確係高慶公司業務員，並積欠伊
    貨款，伊並無誣告故意等語。經查：
    (一)本件被告透過不知情丁○○撰寫刑事告訴狀，再以高慶公司代表人丙○○名義
      提起告訴函寄高雄地方法檢察署，其中刑事告訴狀內載：「被告乙○○為告訴
      人公司之業務員，為從事業務之人，於任職告訴人公司期間，自八十九年四月
      間起至九十一年一月間，將售貨所得，竟趁職務之便，連續將客戶交付與被告
      收受之貨款共新台幣二十二萬五千六元，侵吞入己花用，致告訴人公司損失不
      貲。」等語，有刑事告訴狀一份附卷可參，而乙○○對於前開告訴狀內所載有
      積欠二十餘萬元一節，於其所涉侵占案件偵查中及本案審理時，均未加爭執（
      臺灣高雄地方法院檢察署九十二年度偵緝字第一四○二號卷宗第六頁背面；本
      院九十三年四月二十九日審判筆錄），復有高慶公司進出貨單十紙在卷可資佐
      證，足見乙○○確實有貨款未清償被告之情事，是被告對乙○○積欠其貨款之
      指訴即非虛構事實。
   (二)公訴人固認乙○○係向高慶公司批貨轉賣之商人，應非高慶公司所僱用之職員
     ，難僅憑乙○○積欠貨款之事實，即認乙○○涉有侵占犯行，認乙○○罪嫌不
     足，而以臺灣高雄地方法院檢察署九十二年度偵字第二○一三二號為不起訴處
     分，固非無見。然參諸(1)乙○○曾與高慶公司簽訂競業條款約定書，提及「競
     業人乙○○認為本公司事業之進展，繫於全體職員同心協力，奮鬥努力，一切
     為本公司貢獻，因此競業人願遵守左事項，並誠心誠意服務。……三、對本公
     司業務上與技術上之秘密不洩漏，不虧短本公司款項與財務，否則以業務侵佔
     罪移送法辦‧‧‧。」等語，業經證人乙○○證述屬實，並有競業條款約定書
     在卷可證；故被告即主觀上認被害人乙○○因有與公司簽定該約定書，即可認
     係其公司職員，應可確定。
   (三)證人乙○○到庭接受交互詰問時亦證稱：「（審判長問：當時是否有名片？）
     有。有印高慶公司的名字及我的名字或別名、手機號碼。」等語（見本院九十
     三年四月二十九日審判筆錄）；足見被告有以公司之名義，提供印製名片授權
     給乙○○販售公司貨品時使用；再被告因高慶公司前曾對其他負責收取貨款業
     務之員工，以收取貨款未交還公司而對該業務員提出侵占訴訟案件，案經臺灣
     高雄地方法院檢察署檢察官受理後提起公訴，業經本院有罪判決確定，有本院
     依職權調卷本院九十一年易字第三九四一號卷宗核閱屬實。綜上足見被告因之
     主觀上認被害人乙○○應即係其公司員工，而乙○○亦因積欠其貨款未清償，
     故對其提出侵占告訴甚明，故被告以乙○○為其高慶公司職員一事並非蓄意捏
     造，其之所以有此誤認，實係出於對於法律上認知不足，然並非全無憑據，尚
     難遽以【乙○○非係被告公司員工】即無【業務侵占】等法律關係意涵上之認
     定，即認被告主觀上有虛構侵占事實申告而使乙○○受刑事處分之犯意，執此
     ，被告依國家刑事訴訟程序進行其民事債務之追討雖屬不當，然其既無誣告之
     故意即與刑法誣告罪之構成要件不符。此外，復查無其他證據足資證明被告有
     何誣告之犯行，被告犯罪既不能證明，揆諸上開說明，自應諭知無罪之判決。
據上論斷，應依刑事訴訟法第三百零一條第一項，判決如主文。
本案經檢察官甲○○到庭執行職務。
中      華      民      國      九十三      年      五      月    十三  日
                                  臺灣高雄地方法院刑事第一庭
                                      審判長法  官  林水成
                                            法  官  方百正
                                            法  官  陳銘珠
右正本證明與原本無異。
如不服本判決，應於判決送達後十日內，向本院提出上訴狀。
                                      書記官  謝群育
中      華      民      國      九十三      年      五      月    十三  日
